臺灣臺北地方法院刑事判決　　　　　　　　　　　　　　九十一年度訴字第五三號
　　公　訴　人　臺灣臺北地方法院檢察署檢察官
　　被　　　告　戊○○
　　選任辯護人　邱六郎
右列被告因偽造文書等案件，經檢察官提起公訴（九十年度偵字第一四八０七號），
本院判決如左：
    主  文
戊○○共同連續行使偽造私文書，足以生損害於他人，處有期徒刑伍月，如易科罰金
以佰元折算壹日；緩刑貳年。
如附表一及附表二所示之物均沒收。
    事  實
一、戊○○與己○○（另行審結）係男女朋友關係，緣己○○與真實姓名、年籍不詳
    自稱「莊天順」之成年男子於民國九十年六月二十四日，商議以變造之證件申辦
    行動電話門號轉售圖利，由己○○提供照片予莊天順負責變造國民身分證、駕駛
    執照及健保卡，己○○出面持上開變造證件至各行動電話門市申辦門號，詐得之
    行動電話ＳＩＭ卡均交由莊天順處理，己○○每辦妥一組門號可獲得新台幣（下
    同）五百元，做為報酬。議定後，己○○遂找來知情之戊○○，共同意圖為自己
    不法所有及行使偽造私文書及偽造、變造特種文書之概括犯意，基於犯意之聯絡
    ，由己○○、戊○○將其所有之照片交予莊天順變造「庚○○」、「辛○○」、
    「乙○○」、「丙○○」名義之國民身分證、駕駛執照及偽造之健保卡後，先後
    於附表一所示時、地將上開變造證件交付予己○○，以供冒名行使。己○○取得
    上開變造證件後，遂與戊○○共同持上開變造證件，假冒渠等名義，連續於附表
    二所示時、地，在如附表二所示之臺灣大哥大股份有限公司（下稱台灣大哥大公
    司）之行動電話服務申請書及同意書上申請人基本資料欄及申請人簽章欄內接續
    偽簽前開各冒名人之署押（該申請書為一式四聯，白聯為公司使用聯、紅聯為客
    戶留存聯、黃聯為代理商使用聯、藍聯為經銷商使用聯，己○○、戊○○係分別
    在第一聯即白聯偽簽被冒名人之署押，並透過複寫之方式在其餘各聯偽簽各該被
    冒名人之署押），而偽造前揭行動電話申請書及同意書，利用不知情之經銷商或
    通訊行服務人員，向台灣大哥大公司申請行動電話號碼使用，足以生損害於各被
    冒名人及臺灣大哥大公司對於行動電話用戶管理之正確性，並使各該經銷商或通
    訊行服務人員陷於錯誤，而核准如附表二所示各該行動電話號碼，並交付各該行
    動電話號碼之ＳＩＭ卡予己○○、戊○○（其冒名申請之時間、地點、行動電話
    門號及偽造之署押數目等詳如附表二所示）。己○○取得上開ＳＩＭ卡後，旋依
    先前約定交付予莊天順。嗣於九十年七月三日晚間十一時三十分許，己○○、戊○○途經台北市○○區○○路二段、寶興街口遇警盤查，己○○向警出示變造之
    「丙○○」國民身分證行使，為警識破，乃循線查悉上情，並扣得變造之丙○○
    國民身分證及健保卡各一枚。
二、案經台北市政府警察局中正第二分局報請台灣台北地方法院檢察署檢察官偵查起
    訴。
    理  由
一、本院之判斷：
  (一)右揭事實，業據被告戊○○與共同被告己○○迭於警訊、偵查及本院審理時坦承
    不諱，情節互屬一致，且與被害人丙○○、辛○○於警訊時指訴情節相符，並經
    證人丁○○、甲○○分別於警訊時證述綦詳，復有如附表二所示台灣大哥大公司
    行動電話服務申請書及同意書在卷可稽。
  (二)扣案之丙○○名義國民身分證上發現有纖維絲與水印，判係真實，而該證上相片
    欄處「相片」印刷字跡、膠膜、印刷欄線等均發現有遭破壞痕跡，鋼印印文發現
    有不吻合現象，判係有變造之虞，有內政部警政署刑事警察局九十一年二月七日
    刑鑑字第二三四一０號鑑驗通知書一紙為憑，是該國民身分證應係變造，可以認
    定。至於庚○○名義之駕駛執照及辛○○名義之國民身分證，並未扣案，僅有申
    辦行動電話門號時檢附申請書內影本附卷可憑，無從證明其上有偽造之內政部或
    交通部公印文，而屬偽造之特種文書，根據「罪證有疑、利於被告」法則，應從
    較有利被告之認定，即認上開駕駛執照及國民身分證均係變造，併予指明。
  (三)又扣案之丙○○名義健保卡，正面列印投保單位查係台北市蛋類加工派送職業工
    會、發卡日期九十年六月二十日，惟查丙○○自九十年六月一日起投保於台北縣
    五股鄉公所，未曾投保於該工會，該工會亦表示未曾發卡予丙○○，另跟該卡背
    面卡號，經查係由中央健康保險局台北分局基隆聯絡辦公室發予基隆市油漆工程
    職業工業會使用之健保卡，經洽據該工會健保業務承辦人何學敏表示，該健保卡
    曾於九十年四月九日遭竊，已報警處理，而該健保卡上字體同時有手寫與列印，
    不符發卡作業習慣及中間有切割痕跡等判斷，該卡顯有經過變造之情形，此有中
    央健康保險局台北分局九十一年三月六日健保北承五字第０九一０００四七九０
    號函可按，是上開健保卡係遭他人竊取，由無該文書之制作權而冒用他人名義，
    所制作內容不實之文書而言，即非就其真實內容加以變更，乃具有創造性，應屬
    偽造，而非變造，另被害人辛○○於警訊時供稱其健保卡並未遺失，行動電話申
    請書所附健保卡影本內容除姓名、年籍外，亦均非真正等語（見偵卷第十六頁反
    面），是被告二人所行使之健保卡均係偽造，亦堪認定，公訴人認係變造云云，
    尚有未合，亦此說明。
  (四)被告戊○○與己○○與自稱莊天順之成年男子謀議，持附表一所示偽造、變造之
    證件，分別假冒庚○○、辛○○、乙○○名義，利用不知情之承辦人員申請臺灣
    大哥大行動電話門號使用，既足生損害於各冒名人本人，且影響臺灣大哥大公司
    電信業務管理之正確性。
  (五)辯護人雖稱：被告戊○○與莊天順未曾見面，與莊天順無共犯關係，且係遭受共
    同被告己○○矇騙始犯案云云，然共同正犯之意思聯絡，原不以數人間直接發生
    者為限，即有間接之聯絡者，亦包括在內（最高法院七十七年台上字第二一五三
    號判例參照），縱使被告戊○○與莊天順彼此並無直接之聯絡，但戊○○即在共
    同被告己○○授意下為上述偽造文書、詐欺取財犯行，亦無礙於其為共同正犯之
    成立。再者，一般申請租用行動電話號碼取得ＳＩＭ卡之人必須留下個人或公司
    之身分、登記資料，始得申請，乃眾所周知之事實。是ＳＩＭ卡之取得，與申請
    者身分之真實與否，在交易上應具有不可分割之關連性，依交易常規，ＳＩＭ卡
    原所屬通信公司、代辦商號之人員若得知購買者係假冒他人名義或未經本人同意
    而擅自以本人名義申請，當不同意交付ＳＩＭ卡，被告戊○○明知其非庚○○、
    辛○○本人，猶假冒渠等名義申辦行動電話，其有偽造文書及不法所有意圖，亦
    甚明確。是辯護人上開辯述，委無可採。
  (六)故本件事證明確，被告戊○○犯行洵堪認定，應予依法論科。
二、論罪科刑之理由：
  (一)查被告戊○○與共同被告己○○提供照片供自稱莊天順之成年男子變造駕駛執照
    、國民身分證等證件，又共同持如附表一所示之偽、變造證件，於附表二所示時
    、地偽造各名義人之署押於如附表二所示行動電話申請書、同意書，偽造私文書
    並進而行使，使如附表二所示經銷商或通訊行承辦之職員陷於錯誤而核准如附表
    二所示臺灣大哥大公司之行動電話號碼，並交付上開號碼之ＳＩＭ卡予被告二人
    ，核其等所為，均係犯刑法第二百十六條、第二百十條之行使偽造私文書罪，刑
    法第二百十六條、第二百十二條之行使偽造、變造特種文書罪，及刑法第三百三
    十九條第一項之詐欺取財罪（起訴書漏載第一項）。
  (二)被告戊○○與己○○及自稱莊天順之成年男子間，就上開各犯行，有犯意聯絡、
    行為分擔，為共同正犯。渠等利用不知情之承辦人員申請臺灣大哥大行動電話門
    號使用，為間接正犯。
  (三)又偽造署押係偽造私文書之部分行為，偽造私文書及偽造、變造特種文書之低度
    行為為行使之高度行為所吸收，均不另論罪。另被告於附表二所示之時、地，偽
    造各該申請書、同意書後，同時將申請書（各份均有四聯）及同意書連同各該偽
    、變造之國民身分證、駕駛執照、健保卡，一併交由不知情之承辦人員申辦行動
    電話，致使該公司承辦之職員陷於錯誤，而一次核准如附表二所示各次行動電話
    號碼並交付各該號碼之ＳＩＭ卡，其係以一行使偽、變造特種文書、行使偽造文
    書及詐欺取財之行為，同時各觸犯數個罪名相同之行使偽造文書及詐欺取財罪，
    均為想像競合犯，各從一重之行使偽造特種文書、行使偽造私文書及詐欺取財罪
    處斷。
  (四)被告先後多次行使偽造、變造特種文書犯行、行使偽造私文書犯行及詐欺取財犯
    行，均時間緊接，所犯構成要件相同（就詐欺取財部分，被告己○○佯以張清源
    名義申辦門號，經察覺有異，而未得逞，雖有既、未遂之別，然基本構成要件核
    屬相同），均顯係基於概括之犯意反覆為之，均為連續犯，均應分別論以一罪，
    並均加重其刑。
  (五)而被告為詐得各該行動電話號碼之ＳＩＭ卡及手機等財物，而行使偽造特種文書
    、及行使偽造私文書，從而，被告所犯連續行使變造特種文書、連續行使偽造私
    文書與連續詐欺取財等罪間，有方法結果之牽連關係，應從較重之連續行使偽造
    私文書罪處斷。
  (六)爰審酌被告犯罪之動機、目的、手段、所生危害、犯罪後坦承犯行，態度尚稱良
    好等一切情狀，量處如主文所示之刑，併諭知易科罰金之折算標準，以資懲儆。
    至公訴意旨雖具體求處被告有期徒刑八月，惟本院認為前開宣告之刑，適足符合
    罪刑相當原則，附此敘明。末查，被告未曾受有期徒刑以上之宣告，有台灣高等
    法院刑案紀錄檢附表在卷可按，其一時短於思慮，致觸犯本案犯行，且被告甫於
    九十一年三月二十五日產下一子，有戶籍謄本一紙在卷可稽，經此起訴審判後，
    當能知所警惕，信無再犯之虞，本院認為前開對其宣告之刑，以暫不執行為適當
    ，並宣告緩刑二年，以示矜全。
三、如附表一、二所示文件上變造國民身分證、駕駛執照換貼之被告照片及偽造之健
    保卡，為被告所有，供犯罪所用之物，應依刑法第三十八條第一項第二款宣告沒
    收。另附表二所示文件上偽造之庚○○、辛○○及乙○○署押，不問是否被告所
    有，均依刑法第二百十九條規定宣告沒收。又附表二所示之ＳＩＭ卡八張及諾基
    亞牌三三一０型號手機一支，均係被告所有供犯罪所得之物，雖未扣案，但不能
    證明業已滅失，均應依刑法第三十八條第一項第三款宣告沒收。
四、同案被告己○○業經本院通緝在案，嗣緝獲後，另行審理。
據上論斷，應依刑事訴訟法第二百九十九條第一項前段，刑法第二十八條、第五十六
條、第二百十六條、第二百十條、第二百十二條、第三百三十九條第一項、第五十五
條、第四十一條第一項、第三十八條第一項第二款、第三款、第二百十九條、第七十
四條第一款，罰金罰鍰提高標準條例第一條前段、第二條，判決如主文。
本案經檢察官俞秀端到庭執行職務。
中      華      民      國    九十一    年      六      月    二十一    日
                                      臺灣臺北地方法院刑事第八庭
                                          法  官  胡宏文
右正本證明與原本無異。
如不服本判決，應於判決送達後十日內向本院提出上訴狀(應抄附繕本)。告訴人
或被害人如對於本判決不服者，應具備理由請求檢察官上訴，其上訴期間之計算
係以檢察官收受判決正本之日期為準。
                                          書記官  劉穗筠
中      華      民      國    九十一    年      六      月    二十四    日
附本案論罪科刑依據之法條：刑法第二百十六條、第二百十條、第二百十二條、第
三百三十九條第一項
刑法第二百十條
偽造、變造私文書，足以生損害於公眾或他人者，處五年以下有期徒刑。
刑法第二百十二條
偽造、變造護照、旅券、免許證、特許證及關於品行、能力、服務或其他相類之證書
、介紹書，足以生損害於公眾或他人者，處一年以下有期徒刑、拘役或三百元以下罰
金。
刑法第二百十六條
行使第二百十條至第二百十五條之文書者，依偽造、變造文書或登載不實事項或使登
載不實事項之規定處斷。
刑法第三百三十九條
一意圖為自己或第三人不法之所有，以詐術使人將本人或第三人之物交付者，處五年
  以下有期徒刑、拘役或科或併科一千元以下罰金。
二以前項方法得財產上不法之利益或使第三人得之者亦同。
三前二項之未遂犯罰之。
  附表一：
┌──┬────────────┬──────────┬───────┐
│編號│   交付時間、地點       │偽變造證件名稱及數量│  應沒收之物  │
├──┼────────────┼──────────┼───────┤
│ 一 │九十年六月廿八日（起訴書│偽造之「庚○○」名義│變造之駕駛執│
│    │誤載為六月廿七日）在台北│之健保卡及變造之駕駛│照上戊○○之照│
│    │市○○○路、復興北路口。│執照各一枚。        │片一幀。      │
│    │                        │                    │偽造庚○○名│
│    │                        │                    │義之健保卡一枚│
│    │                        │                    │。            │
├──┼────────────┼──────────┼───────┤
│ 二 │九十年六月三十日（起訴書│偽造之「辛○○」名義│變造之國民身│
│    │誤載為六月二十九日）在台│之健保卡及變造之國民│分證上戊○○之│?
│    │北市○○○路、復興北路口│身分證各一枚，      │照片一幀。    │
│    │。                    │                    │偽造辛○○名│
│    │                        │                    │義之健保卡一枚│
│    │                        │                    │。            │
│    │                        ├──────────┼───────┤
│    │                        │變造之「乙○○」名義│變造國民身分證│
│    │                        │國民身分證一枚。    │上己○○照片一│
│    │                        │                    │幀。          │
│    │                        ├──────────┼───────┤
│    │                        │偽造之「丙○○」名義│變造國民身分│
│    │                        │之健保卡及變造之國民│證上己○○照片│
│    │                        │身分證各一枚。      │一幀。        │
│    │                        │                    │偽造丙○○名│
│    │                        │                    │義之健保卡一枚│
│    │                        │      │。            │
└──┴────────────┴──────────┴───────┘
  附表二
┌──┬─────────────┬────────────┬────┐
│編號│  時間、地點、方式        │   應沒收之署押及物     │  備考  │
│    │    及詐得之財物          │                        │        │
├──┼─────────────┼────────────┼────┤
│ 一 │戊○○出面於九十年六月二十│台灣大哥大公司行動電話│        │
│    │八日上午，至台北市○○路四│服務申請書上申請人基本資│        │
│    │四號台灣大哥大公司萬華萬大│料欄及申請人簽章欄內偽造│        │
│    │特約服務中心，持變造「曾嘉│之「庚○○」署押共計九枚│        │
│    │慧」名義之駕照及健保卡，佯│（一式四聯，每聯偽造三枚│        │
│    │以庚○○名義申請行動電話使│署押，共計三份申請書），│        │
│    │用，並填寫行動電話申請書及│及同意書上偽造之「庚○○│        │
│    │同意書後，使該公司承辦人員│」署押共計三枚（共三份同│        │
│    │丁○○陷於錯誤，核准其租用│意書）。                │        │
│    │0000000000號、０│上開門號之ＳＩＭ卡三張│        │
│    │000000000號、０九│及諾基亞牌三三一０型號手│        │
│    │000000000組門號，│機一支。                │        │
│    │並交付上開號碼之ＳＩＭ卡三│                        │        │
│    │張及諾基亞牌三三一０型號手│                        │        │
│    │機一支。                  │                        │        │
├──┼─────────────┼────────────┼────┤
│ 二 │己○○、戊○○二人於九十年│台灣大哥大公司行動電話│        │
│    │六月三十日中午，至台北市西│申請書上申請人基本資料欄│        │
│    │園路二段二九０之三號中天通│及申請人簽章欄內偽造之「│        │
│    │信有限公司，分持變造「溫彩│辛○○」署押共計六十枚（│        │
│    │鈴」國民身分證、健保卡，及│一式四聯，每聯偽造三枚署│        │
│    │變造之「乙○○」國民身分證│押，共計五份申請書）及同│        │
│    │，佯以辛○○、乙○○名義申│意書上簽章欄內偽造之「溫│        │
│    │請行動電話使用，並填寫行動│彩鈴」署押共計五枚（五份│        │
│    │電話申請書及同意書後，使該│同意書）。              │        │
│    │公司承辦人員甲○○陷於錯誤│                        │        │
│    │，核准戊○○租用０九三九八│上開門號之ＳＩＭ卡五張│        │
│    │０九七五七號、０九三九八七│。                      │        │
│    │二二九二號、0000000│                        │        │
│    │五七九號、00000000│台灣大哥大公司行動電話│        │
│    │八六號、000000000│申請書上申請人基本資料欄│        │
│    │三０二號等五組行動電話，並│及申請人簽章欄內偽造之「│        │
│    │於九十年七月二日交付前開號│乙○○」署押共計六十枚（│        │
│  │碼之ＳＩＭ卡五張。至於陳裕│一式四聯，每聯偽造三枚署│        │
│    │仁假冒「乙○○」名義申辦五│押，共計五份申請書）。  │        │
│    │組行動電話門號部分，則因台│                        │        │
│    │灣大哥大公司察覺有異，未予│                        │        │
│    │核准而未遂。              │                        │        │
└──┴─────────────┴────────────┴────┘
